# 商誉的计算

提问人：fengyioo 时间：2018-04-14 16:18:20
请教陈版，急切求教：一、基本情况（ 1 ）A上市公司于 2017 年 9 月 30 日收购B公司70%的股权，收购方式为：对B公司增资32,700,000.00元，其中11,690,000.00元计入注册资本，21,010,000.00元计入资本公积，增资完成后本公司持有B公司70%的股权。
（ 2 ）B公司原有子公司E公司，于 2017 年 4 月成立，B公司持有其60%的股权；（ 3 ）在A上市公司收购B公司的同时，B公司以466,654.80元、6,387,386.78元收购了C公司、D公司60%的股权，B公司收购C公司、D公司产生的商誉分别为366,266.60元、193,692.37元。（ 4 ）公允价值与账面价值一致； 二、财务数据B公司：股本2,379,750.00元；净资产-170,767.24元；C公司：
股本1,000,000.00元；净资产167,313.67元；D公司：股本12,500,000.00元；净资产10,322,824.01元；E公司：股本 0 元；净资产-228,799.34元；B公司合并报表的股本2,379,750.00元；少数股东权益4,104,535.33元；净资产3,796,488.49元；三、请问（ 1 ）A上市公司合并层面商誉应如何计算？B公司可辨认净资产的公允价值是否按B公司合并层面的净资产剔除C、D公司作为资产组商誉后的70%来计算?（ 2 ）本人在计算时，A上市公司商誉为合并成本—B公司可辨认净资产的公允价值（剔除E公司的股东权益） 70%—E 公司的股东权益60%+B公司合并层面的商誉，这种计算方法是否正确？为何此方法与最终合并倒算的余额一致。 此方法为何与直接按B合并层面的70%不一致，哪一种方法是正确的？（ 3 ）在A上市公司财务报告中披露，是否只披露合并B公司形成的商誉即可，是否还要拆分C公司、D公司来分开披露？ （上述内容在本人上一贴中上传WORD文档中，里面更为详细）

回答人：chenyiwei
A合并报表层面的商誉应依据B在收购C、D后编制的合并报表中的“归属母公司股东的权益”（需剔除收购C、D时产生的商誉）的70%与A的收购成本（即增资额）之差来计算确定。 因为是采用增资扩股方式实现控制，所以A的增资额应计入购买日B的可辨认净资产中。 这样计算的商誉是针对B的合并报表整体的，但在附注披露时，需采用适当方法将其分解到C、D、E等子公司。

提问人：fengyioo 时间：2018-04-15 09:32:39
陈版，还有几个疑问点，想请教： 1 、在计算C,D,E的少数股东权益时按其C,D,E的单体报表的净资产乘以40%来计算；在计算B公司的少数股东权益时按其B合并层面的归属母公司股东权益乘以30%来计算；此方法是否可行？ 若按此方法计算，在保证少数股东权益正确的前提下，商誉就会与您告知的商誉计算方法有差异。 2 、在计算商誉时，剔除C,D的商誉，剔除的商誉是作为C,D作为资产组的整体商誉，还是B合并层面的商誉？ 3 、针对C,D,E拆分披露商誉，适当的方法一般包括哪些？是否可以将B合并C,D的商誉直接划分整体收购产生的商誉？

回答人：chenyiwei
2 、重新计算的商誉是B整体层面的，与B收购C、D的商誉可能不同。但如果B收购C、D的股权也是按照同一购买日的公允价值，则重新计算后的商誉分摊到C、D的金额与B合并报表层面归属于C、D的商誉应基本一致。

回答人：chenyiwei
1 、在计算B公司的少数股东权益时按其B合并层面的归属母公司股东权益剔除商誉金额后，乘以30%来计算。

提问人：fengyioo 时间：2018-04-15 14:44:40
陈版，您好： 1 、您说“在计算B公司的少数股东权益时要按B合并层面的归属母公司权益剔除商誉后的金额，乘以30%来计算”，但是B合并层面的商誉是收购C,D产生的，这一块商誉在B公司层面，B公司的少数股东应享有这一块，为何剔除？ 2 、若上面的少数股东权益的计算要剔除商誉；那在计算A收购B公司的商誉时，可辨认净资产的价值剔除的商誉是否也是B公司单体层面的，而非C,D公司作为资产组的整体商誉。 3 、除此以外，B公司层面的C,D商誉不需要继续抵销了吗？相当于直接平移到A公司层面了。

回答人：chenyiwei
计算商誉时，只能将收购B的总价与B的合并报表中的可辨认净资产归属于A的份额比较，对B自身的商誉应全部剔除，重新计算。当然如果两个收购同时发生且均按公允价值成交，则金额差异不大。